高雄高等行政法院裁定
　　　　　　　　　　　　　　　　　　　96年度訴字第509號
原　　　告　甲○○
被　　　告　嘉義市政府
代　表　人　乙○○巿長
上列當事人間因電子遊戲場業管理條例事件，原告不服經濟部中
華民國96年5月31日經訴字第09606102580號訴願決定，提起行政
訴訟。本院裁定如下︰
    主  文
原告之訴駁回。
訴訟費用由原告負擔。
    事實及理由
甲、關於被告民國（下同）96年2月1日府建商字第0960006738號
    函部分：
一、按「訴願之提起，應自行政處分達到或公告期滿之次日起30
    日內為之。」、「訴願事件有左列各款情形之一者，應為不
    受理之決定：．．．二、提起訴願逾法定期間或未於第57條
    但書所定期間內補送訴願書者。」分別為訴願法第14條第1
    項及第77條第2款所明定。次按提起撤銷訴訟以已經合法訴
    願為前提，否則為起訴不備其他要件，行政法院應以裁定駁
    回之，亦為行政訴訟法第4條第1項及第107條第1項第10款所
    規定。又按「送達，於應受送達人之住居所、事務所或營業
    所為之。但在行政機關辦公處所或他處會晤應受送達人時，
    得於會晤處所為之。」行政程序法第72條第1項定有明文。
二、本件原告前經被告核准於嘉義市○區○○里○○街202之1號
    1樓開設「根長電子遊戲場」，領有嘉市府建商登字第09200
    483-2號營利事業登記證（登記之營業項目為「J701010電子
    遊戲場業：限制級－娛樂類（賭博性及色情電動玩具除外）
    」）及府建商字第0940154478號營業級別證。嗣被告於96年
    2月1日以原告所經營之「根長電子遊戲場」經警方查獲有涉
    及賭博行為，違反電子遊戲場業管理條例第17條第1項第6款
    規定，乃依同條例第31條規定，以府建商字第0960006738號
    函，命原告「應自文到之日至法院判決確定日止停業」之處
    分。原告不服，提起訴願，遭訴願機關以訴願逾期而為不受
    理之決定，乃提起本件撤銷訴訟。
三、經查，原告係於96年2月6日收受被告96年2月1日府建商字第
    0960006738號函，有送達證書影本附原處分卷可稽，故其提
    起訴願之期間，應自96年2月7日起算；又因原告設址於嘉義
    巿，而訴願機關經濟部則設於台北市，依訴願法第16條第1
    項前段規定，訴願人不在受理訴願機關所在地住居者，計算
    法定期間，應扣除其在途期間，則本件原告提起訴願之期間
    應加計在途期間5日，其末日計至96年3月13日即已屆滿。而
    原告遲至96年4月11日及96年4月12日始分別向被告及經濟部
    提出訴願書，此有被告及經濟部加蓋於訴願書上收文戳記所
    載日期附於訴願卷可稽。是原告提起訴願，顯已逾上開法定
    不變期間，揆諸首開說明，其訴願為不合法。訴願機關以其
    訴願已逾法定不變期間而為不受理之決定，依法洵無不合。
    原告此部分訴訟既未經合法訴願前置程序，則所提起之撤銷
    訴訟，即非合法，應予駁回。又原告之訴，既經本院從程序
    上予以駁回，其實體上之主張，自無庸再予審究，併此敘明
    。
乙、關於被告96年3月26日府建商字第0960087152號函部分：
一、按「人民對於中央或地方機關之行政處分，認為違法或不當
    ，致損害其權利或利益者，得依法提起訴願。但法律另有規
    定者，從其規定。」為訴願法第1條第1項所規定；次按「訴
    願事件有左列各款情形之一者，應為不受理之決定：‧‧‧
    八、對於非行政處分或其他依法不屬訴願救濟範圍內之事項
    提起訴願者。」訴願法第77條第8款亦定有明文。職以，人
    民對於行政處分倘有不服，固得提起訴願以資救濟，惟如法
    律另有規定應依其他途徑請求救濟時，縱對該行政處分有所
    不服，亦應循法律規定之其他途徑請求救濟，尚非得以訴願
    程序救濟之。復按「依法令或本於法令之行政處分，負有行
    為或不行為義務，經於處分書或另以書面限定相當期間履行
    ，逾期仍不履行者，由執行機關依間接強制或直接強制方法
    執行之」、「前條所稱之間接強制方法如下：一、代履行。
    二、怠金」、「依法令或本於法令之行政處分，負有行為義
    務而不為，其行為不能由他人代為履行者，依其情節輕重處
    新臺幣五千元以上三十萬元以下怠金。」行政執行法第27條
    第1項、第28條第1項及第30條第1項分別定有明文。又按「
    義務人或利害關係人對執行命令、執行方法、應遵守之程序
    或其他侵害利益之情事，得於執行程序終結前，向執行機關
    聲明異議。」行政執行法第9條第1項亦定有明文。綜上，足
    見「怠金」乃屬間接強制之執行方法之一，而人民對於執行
    機關所為處怠金之處分不服者，依行政執行法第9條第1項之
    規定，應向執行機關聲明異議，而非以訴願程序救濟之。
二、經查，本件原告前經被告核准於嘉義市○區○○里○○街20
    2之1號1樓開設「根長電子遊戲場」，領有嘉市府建商登字
    第09200483-2號營利事業登記證（登記之營業項目為「J701
    010電子遊戲場業：限制級－娛樂類（賭博性及色情電動玩
    具除外）」）及府建商字第0940154478號營業級別證。嗣被
    告於96年2月1日以原告經營「根長電子遊戲場」經警方查獲
    有涉及賭博行為，違反電子遊戲場業管理條例第17條第1項
    第6款規定，乃依同條例第31條規定，以府建商字第0960006
    738號函，命原告「應自文到之日至法院判決確定日止停業
    」之處分。惟原告仍拒不停業，經嘉義巿警察局第一分局長
    榮派出所警員於96年3月8日下午19時許，查獲繼續營業，並
    經被告派員於95年3月13日下午15時15分許，複查繼續營業
    屬實，被告依行政執行法第30條之規定，乃以96年3月26日
    府建商字第0960087152號函，處原告怠金新台幣（下同）3
    萬元等情，此有被告96年2月1日府建商字第0960006738號函
    、被告96年3月26日府建商字第0960087152號函、嘉義巿警
    察局第一分局96年3月9日嘉巿警一行字第0960000751號函附
    臨檢紀錄表影本及現場營業情形照片及被告稽查工商業記錄
    表附原處分卷可稽，足見被告96年3月26日府建商字第09600
    87152號函，乃被告依行政執行法第30條之規定，對原告處
    怠金之處分，揆諸前揭說明，原告倘有不服，依行政執行法
    第9條第1項之規定，應向執行機關聲明異議，而非以訴願程
    序救濟之。訴願機關以此部分非屬訴願救濟之範圍而為不受
    理之決定，依法洵無不合。原告此部分訴訟，既非合法，應
    予駁回。又原告之訴，既經本院從程序上予以駁回，其實體
    上之主張，自無庸再予審究，併此敘明。
三、依行政訴訟法第107條第1項第10款、第104條、民事訴訟法
    第95條、第78條，裁定如主文。
中　　華　　民　　國　　96　　年　 　7　　月　 24  　 日
                  第二庭審判長法  官　江幸垠
                              法  官　簡慧娟
                              法  官　許麗華
以上正本係照原本作成。
如不服本裁定，應於裁定送達後10日內以書狀敘明理由，經本院
向最高行政法院提出抗告（須按對造人數附具繕本）；並應預繳
送達用掛號郵票6份（每份34元）。
中　　華　　民　　國　　96　　年　 　7　　月　 24  　 日
　　　　　　　　　　　　　　　書記官  李昱
